【裁判字號】    97,交聲,531
【裁判日期】    970623
【裁判案由】    聲明異議
【裁判全文】
臺灣高雄地方法院交通事件裁定         97年度交聲字第531號
原處分機關  高雄市政府交通局
異  議  人  甲○○
即受處分人
上列異議人因違反道路交通管理處罰條例案件，對於高雄市政府
交通局交通事件裁決處民國97年3 月5 日所為之處分（高市府交
裁字第裁32-M00000000號），聲明異議，本院裁定如下：
    主  文
異議駁回。
    理  由
一、原處分機關略以：異議人即受處分人甲○○於民國97年1 月
    27日下午2 時48分許，駕駛車牌號碼VK-7680 號自用小客車
    ，行經176 線16.3公里西向路段，在限速60公里路段，經台
    南縣警察局執勤員警以雷射槍測得行車時速為78公里，超過
    速限18公里，執勤員警遂當場攔車取締，依法製單舉發受處
    分人違規。嗣受處分人於到案日期前向原處分機關提出申訴
    ，經原處分機關請舉發單位調查結果，仍認受處分人有前開
    違規行為，原處分機關乃依道路交通管理處罰條例第40條規
    定，對異議人裁處罰鍰新台幣（下同）1,600 元。
二、異議意旨略以：(1)同時行進中有內線車道2 部車外線車道有
    3 部車，異議人行駛在外車道第2 輛，為何會測得異議人車
    輛超速；(2)舉發員警僅以目視後攔車告發，未給予異議人觀
    看錄影帶告知那輛車超速，亦未提出照片佐證，是本件處分
    顯有錯誤，爰請求撤銷原處分等語。
三、按「按汽車駕駛人，行車速度，超過規定之最高時速，或低
    於規定之最低時速，除有第43條第1 項第2 款情形外，處新
    臺幣1,200 元以上2,400 元以下罰鍰」，道路交通管理處罰
    條例第40條定有明文。
四、異議人固不否認駕車行經上開地點為警舉發超速行駛之事實
    ，惟以前揭情詞置辯。經查：
  (一)異議人於上開時、地駕駛前開自用小客車，行經176 線16.3
    公里西向路段，經台南縣警察局交通警察隊執勤員警以雷達
    測速儀器測得之時速為78公里，超過規定最高速限時速60公
    里有18公里之事實，業據異議人甲○○於異議理由中坦承確
    於上開時間駕車經過該舉發違規地點無訛，並有原處分機關
    之移送書、裁決書影本及台南縣警察局97年1 月27日南縣警
    交字第M00000000 號舉發違反道路交通管理事件通知單影本
    各1 份附卷可稽。
  (二)本件違規路段所裝設之雷達測速儀，依其作業方式為直線鎖
    定「單1 部」車輛，目前無法同時測得2 部以上之車輛速度
    ，且均面對來車測速，經鎖定超速車輛並由執勤員警目視確
    認後始予攔車檢查。再者，本案使用之雷達測速儀為200 Hz
    （KU STOM） 非照相式測速器，其規格及功能業經經濟部標
    準檢驗局於96年10月17日檢定合格，有效期限至97年10月31
    日等情，此有臺南縣警察局97年2 月20日南縣警交字第0970
    007296號函、經濟部標準檢驗局雷射測速儀檢定合格證書各
    1 紙附卷可稽。是本件值勤員警所使用雷射測速器既在檢定
    合格之有效期限內，其準確性應無庸置疑，職是，執勤人員
    以雷射測速器上方視窗內紅外線點瞄準被測車輛，經鎖定後
    ，槍內螢幕即顯示異議人所有之車輛78（速度、單位：公里
    / 小時）與141.1 （距離、單位：公尺），不受他車影響（
    雖有他車前後行駛或併行亦同），配合目視查看車道中車輛
    動態（清楚辨識），確定該鎖定車輛超速無誤後始予攔查，
    是舉發機關對於本件舉發之違規事實經過，業已詳述，異議
    人認於同時行進中有內線車道2 部車外線車道有3 部車，異
    議人行駛在外車道第二輛，舉發機關之警員為何會測得異議
    人車輛超速云云，異議人僅依主觀認知，空言指陳雷達測速
    儀採證有誤，要無足取。
  (三)復查，本院審酌各種違規行為，各有其不同之執行方法，就
    速度而言，非輔以科學工具，實難僅憑執勤者之五官知覺判
    斷之。是執勤員警如經由雷達測速儀器，發現駕駛人在最高
    速限每小時60公里之高速公路上，以每小時78公里之速度行
    駛，自可依測速器所顯示之數據作為佐證，攔停舉發，並非
    絕對須有舉發相片，方可舉發（若有照片，只是有利於舉證
    及減少日後爭執性，並非無照片即不得舉發），且此時舉發
    之重點，應在於測速儀是否尚在堪用期間內，執勤警員操作
    儀器之熟稔性，與有無舉發相片，並無必然性，蓋因上開因
    素均會影響測速數據之正確性，而執勤警員受有相當之執勤
    訓練，並無任何事證足以證明其有違法取締之情事，則其本
    於維護交通秩序、安全職責所為之舉發證據，自可採信，準
    此，該儀器既經檢驗合格，且於舉發當時，尚在有效期限內
    ，屬正常堪用之狀態中，該測速結果應可採信。是以本件雖
    未拍照佐證，尚難謂即有不法，異議人辯稱：未予檢視攝影
    紀錄，亦未提出照片佐證，處分顯有錯誤云云，亦非可採。
五、綜上所述，異議人前開所辯，均屬無據，要無足採，是原處
    分機關據以認定異議人駕駛汽車，行車速度超過規定之最高
    速限未滿20公里，裁處罰鍰新臺幣1,600 元，並記違規點數
    1 點，於法有據。從而，本件異議為無理由，應予駁回。
據上論斷，應依道路交通案件處理辦法第19條，裁定如主文。
中    華    民    國    97    年    6     月    23    日
                  交通法庭  法  官  林永村
以上證明與原本無異。
如不服本裁定應於送達後5 日內向本院提出抗告狀。
中    華    民    國    97    年    6     月    23    日
                            書記官  李祥銘


司法院資訊處製作；財團法人民間司法改革基金會備份。
